【裁判字號】    98,重上,607
【裁判日期】    990209
【裁判案由】    損害賠償
【裁判全文】
臺灣高等法院民事判決                 98年度重上字第607號
上  訴  人  丙○○
訴訟代理人  蔡惠子律師
            莊立群律師
被  上訴人  甲○○
訴訟代理人  李文中律師
            林佩儀律師
上列當事人間請求損害賠償事件，上訴人對於中華民國九十八年
七月三十一日台灣士林地方法院九十七年度重訴字第十九號第一
審判決提起上訴，經本院於九十九年一月二十六日言詞辯論終結
，判決如下：
    主    文
上訴駁回。
第二審訴訟費用由上訴人負擔。
    事 實 及 理 由
一、本件上訴人聲明求為判決：(一)原判決關於駁回上訴人後開第
    二項之訴部分廢棄。(二)被上訴人應給付上訴人新台幣（下同
    ）八百三十一萬七千六百五十九元，及自起訴狀繕本送達之
    翌日起，至清償日止，按年息百分之五計算之利息。
    被上訴人聲明求為判決：上訴駁回。
二、上訴人起訴主張：伊與被上訴人原為夫妻，嗣於民國（下同
    ）九十五年底，被上訴人因故要求辦理離婚，伊為安撫其情
    緒，乃於九十六年一月十九日與其簽訂協議書（下稱系爭離
    婚協議書）同意離婚，被上訴人亦允於離婚手續辦理後即與
    伊復合，而就伊財產之管理，於離婚前後均授權由被上訴人
    為之，是伊與被上訴人確無離婚之真意。詎被上訴人竟將伊
    所有如原判決附表（下稱附表）一、二所示銀行存款帳戶，
    包括為股票交易而以原審共同被告乙○○○名義開立之華南
    商業銀行內湖分行存款帳戶（下稱系爭股票帳戶）逐一提領
    ，於離婚前四個月共提領七百七十三萬元；又於離婚後仍同
    住期間之九十六年一月十九日起，至同年七月間止，共提領
    四百三十一萬七千六百七十二元，扣除為日常生活、房屋貸
    款及其他支出後，尚有八百三十一萬七千六百五十九元，已
    逾日常家用之範圍，被上訴人竟予盜領侵占。又系爭離婚協
    議係受被上訴人詐欺所為，其中約定應給付子女扶養費及給
    付被上訴人贍養費，均屬虛設；又有關約定伊應清償台北市
    內湖區房屋貸款部分，伊已簽發金額計三百萬元之支票三紙
    ，並交付三百萬元之現金予被上訴人，然其並未向銀行清償
    上開房屋貸款，致伊每月尚需繳納高額房屋貸款本息，迄九
    十六年年底止，房屋貸款未償餘額共減少為八百八十二萬四
    千六百零八元，是伊並未積欠被上訴人任何債務，其所為抵
    銷之抗辯自屬無據。又縱認被上訴人對伊尚有其他債權，然
    因係被上訴人故意侵權行為而負擔之債務，依民法第三百三
    十九條之規定，被上訴人不得主張抵銷等情，爰依據侵權行
    為之法則，求為命被上訴人給付八百三十一萬七千六百五十
    九元，並加付法定遲延利息之判決（上訴人於原審另請求共
    同被告乙○○○連帶給付部分，嗣已於上訴後撤回該部分之
    起訴）。
    被上訴人則以：上訴人婚後外遇不斷，嗣伊於九十五年間再
    次發現上訴人與人通姦，兩造乃於九十六年一月十九日協議
    離婚，然上訴人表示伊仍可同住家中照顧女兒，是伊於離婚
    後仍與上訴人同住，並無礙上開離婚之事實。又上訴人將其
    在上開銀行之存摺及印鑑章交予伊，授權伊提領用於支付日
    常生活費用、房屋貸款、保險費用、房屋管理費、水電費、
    電話費、子女學費、信用卡帳單及其他支出；又兩造並無約
    定夫妻財產制，上訴人並曾於八十五年二月二十七日書立悔
    過書，授權伊提領及運用上訴人所有各該帳戶內之金錢，是
    伊並無侵權行為之可言。況上訴人固有交付伊三百萬元之支
    票供清償台北市內湖區房屋之貸款，然上訴人因與他人通姦
    ，對伊負有一百萬元之損害賠償債務尚未清償；另依系爭離
    婚協議書第六條約定，上訴人應給付伊贍養費六十年，並按
    月於每月十日前給付伊贍養費十萬元，惟上訴人迄今均未依
    約定給付，已超過二期以上，依約定書已視為全部到期，全
    部贍養費債權計七千二百萬元，伊亦得以上開債權與上訴人
    對伊之債務主張抵銷等語，資為抗辯。
三、兩造不爭執之事實（見本院卷三五頁至三六頁之準備程序筆
    錄、三八頁至三九頁之被上訴人民事答辯(一)狀）：
  (一)兩造原係夫妻，於九十六年一月十九日簽訂系爭協議離婚書
    ，並已辦畢離婚登記，同年月十九日將該離婚協議書送請原
    審法院公證處以九十六年度士院公字第004000024號辦妥公
    證，依系爭離婚協議書第六條約定，上訴人應自系爭離婚協
    議書簽訂後次月即九十六年二月份起算六十年，於每月十日
    前應給付被上訴人十萬元，如遲付逾二期之金額時，視為全
    部到期，並應逕受強制執行（見原審(一)卷十六頁至二一頁、
    一四三頁至一五０頁）。
  (二)兩造已就協議離婚前、後，被上訴人自上訴人金融帳戶提領
    之時間及金額協商確認如附表一、二所示（見原審(一)卷二一
    頁至五一頁之上訴人新光商業銀行帳戶對帳單及交易明細、
    華僑商業銀行士林分行帳戶往來明細、台北榮星郵局客戶歷
    史交易清單、大眾商業銀行客戶歷史交易明細資料及華南商
    業銀行內湖分行存款帳戶交易明細表、(二)卷一五六頁至一五
    八頁之言詞辯論筆錄）。又經核算上開金額，被上訴人於九
    十六年一月十九日簽訂系爭離婚協議書前四個月期間自上開
    金融帳戶提領之金額，共計七百七十三萬元（上訴人於本院
    言詞辯論時，再將原減縮之二萬元予以擴張回復）；另自九
    十六年一月十九日起，至同年七月間止，自上開金融帳戶提
    領之金額，共計四百三十一萬七千六百七十二元（見本院卷
    七八頁背面之言詞辯論筆錄）。
  (三)被上訴人離婚後提領之一百三十一萬九千一百八十五元部分
    ，係經由上訴人授權而為支付（附表二不爭執之金額擴張六
    萬零三百七十八元）。
  (四)上訴人曾於八十五年間簽發面額一百萬元之支票交付被上訴
    人（見原審(一)卷二一三頁）。
  (五)被上訴人曾持系爭離婚協議書為執行名義，向台灣板橋地方
    法院聲請強制執行上訴人每月應給付之贍養費十萬元，已因
    上訴人二期以上未為給付，視為全部到期，依約定應給付六
    十年之全部贍養費為七千二百萬元，計至九十八年十二月二
    十一日止，共已執行受償一百一十萬九千五百七十四元（見
    本院卷五四頁至六七頁之支票）。
  (六)上訴人以被上訴人名義申報九十四年度綜合所得稅，致被上
    訴人須繳納綜合所得稅二百二十九萬三千三百零九元（見原
    審(一)卷一五六頁至一六二頁之九十四年度綜合所得稅申報書
    、九十四年度綜合所得稅核定稅額繳款書、九十四年度綜合
    所得稅核定通知書、財政部台北市國稅局處分書及違章案件
    罰鍰繳款書），嗣後因被上訴人提起訴願，上開補稅及罰鍰
    均經撤銷確定。
四、上訴人雖主張兩造於離婚前伊所有銀行帳戶內金錢，均授權
    由被上訴人提領並用於全家日常生活費用及其他開支，被上
    訴人於兩造辦理離婚登記前四個月期間自伊銀行帳戶共提領
    七百七十三萬元，伊不否認其中之二百八十八萬一千二百零
    六元係用於清償房屋貸款、股票款、信用卡帳單，及全家三
    口四個月期間之生活費八十萬元，經扣除後，其餘之五百三
    十一萬九千一百七十二元均為被上訴人盜領侵占；又兩造於
    離婚後仍共同生活，伊所有之財產仍由被上訴人繼續管理，
    被上訴人自九十六年一月十九日起，至同年七月間止，自伊
    在銀行帳戶內提領金額共計四百三十一萬七千六百七十二元
    ，竟又予以盜領侵占其中之二百九十九萬八千四百八十七元
    ，應負侵權行為損害賠償責任云云。惟為被上訴人所否認，
    並以前開情詞置辯；且查：
  (一)被上訴人固不否認伊於兩造離婚前四個月期間自上訴人在銀
    行之帳戶內所提領金額共計七百七十三萬元，及於離婚後仍
    同居期間自上訴人在銀行之帳戶內提領之金額共計四百三十
    一萬七千六百七十二元，已如上述。然否認有盜領侵占上訴
    人之上開金額。
  (二)上訴人已自認伊於兩造協議離婚前、後，有關存款帳戶、存
    摺及印鑑章均授權被上訴人管理領用，作為支付買進股票應
    付款項、房屋貸款、信用卡消費帳單、子女註冊費及日常生
    活費用；又兩造於協議離婚後仍共同生活，伊所有之財產仍
    由被上訴人繼續管理領用（見原審(一)卷七頁之民事起訴狀）
    ；且復於兩造協議離婚前之八十五年二月二十七日書立悔過
    書承諾：「不得強制愛妻（指被上訴人）是否工作，不論其
    有無工作，均要負責其生活上之所有費用，並將每月薪資所
    得全數交予我妻，所有積蓄及不動產皆在愛妻之名下，所有
    之存款、消費及額外之進帳均將據實以報，絕不欺瞞，且尊
    重我妻金錢之支配使用」（見原審(一)卷八九頁至九四頁之悔
    過書）；又更在本院準備程序期日自認伊對於被上訴人有較
    為奢侈之花用，亦願予以承認（見本院卷四四頁背面之準備
    程序筆錄）。準此，顯見上訴人就其所有存款帳戶內之款項
    ，在兩造協議離婚前、後，均已授權由被上訴人提領並運用
    於全家日常生活費用及其他一切開支，並未限制其使用範圍
    ，情至明顯。是被上訴人依據上訴人之授權而領取上訴人在
    銀行帳戶內之存款，用以支付買進股票應付款項、房屋貸款
    、信用卡消費帳單、子女註冊費、日常生活費用及其他消費
    ，縱有較為奢侈之花用，亦無盜領侵占之可言。縱被上訴人
    並未保存或提出全部相關支出明細及憑證，亦難遽認被上訴
    人即應負盜領侵占之侵權行為損害賠償責任。
五、從而，上訴人依據侵權行為之法則，請求被上訴人給付八百
    三十一萬七千六百五十九元，及自起訴狀繕本送達之翌日起
    ，至清償日止，按年息百分之五計算之利息，自屬不應准許
    。原審所為上訴人敗訴之判決，所持理由雖與本院不同，但
    其結果並無二致，仍應予以維持。上訴論旨仍執前詞指摘原
    判決不當，求予廢棄改判，應認為無理由。
六、至兩造其餘之攻擊或防禦方法、及未經援用之證據，經斟酌
    後，認為均不足以影響本判決之結果，自無逐一詳予論駁之
    必要，併此敘明。
據上論結，本件上訴應認為無理由，依民事訴訟法第四百四十九
條第二項、第七十八條，判決如主文。
中    華    民    國    99    年    2     月    9     日
                  民事第六庭
                      審判長法  官  林鄉誠
                            法  官  張  蘭
                            法  官  楊豐卿
正本係照原本作成。
如不服本判決，應於收受送達後20日內向本院提出上訴書狀，其
未表明上訴理由者，應於提出上訴後20日內向本院補提理由書狀
（均須按他造當事人之人數附繕本）上訴時應提出委任律師或具
有律師資格之人之委任狀；委任有律師資格者，另應附具律師資
格證書及釋明委任人與受任人有民事訴訟法第466條之1第1項但
書或第2項（詳附註）所定關係之釋明文書影本。
中    華    民    國    99    年    2     月    9     日
                            書記官  殷丹妮
附註：
民事訴訟法第466條之1（第1項、第2項）：
對於第二審判決上訴，上訴人應委任律師為訴訟代理人。但上訴
人或其他法定代理人具有律師資格者，不在此限。
上訴人之配偶、三親等內之血親、二親等內之姻親，或上訴人為
法人、中央或地方機關時，其所屬專任人員具有律師資格並經法
院認為適當者，亦得為第三審訴訟代理人。

司法院資訊處製作；財團法人民間司法改革基金會備份。
